【裁判字號】    95,台上,4929
【裁判日期】    950907
【裁判案由】    違反毒品危害防制條例
【裁判全文】
最高法院刑事判決            九十五年度台上字第四九二九號
    上訴人  甲○○
                    （另案在台灣台中監獄執行）
上列上訴人因違反毒品危害防制條例案件，不服台灣高等法院台
中分院中華民國九十五年六月三十日第二審判決（九十五年度上
訴字第一０七四號，起訴案號：台灣台中地方法院檢察署九十四
年度偵字第一六一八四號），提起上訴，本院判決如下：
    主  文
原判決撤銷，發回台灣高等法院台中分院。
    理  由
本件原判決認定上訴人甲○○（綽號「阿建」或「建建」）明知
甲基安非他命（下稱安非他命）係毒品危害防制條例所稱之第二
級毒品，不得販賣，竟意圖營利，基於販賣安非他命之概括犯意
，自民國九十四年三、四或五月間某日起，至同年九月間止，以
約每三．五公克新台幣（下同）五千元之價格，向不明人士購入
安非他命後，再以其所有0000000000號行動電話為聯絡工具，利
用電子磅秤及夾鍊袋予以秤量分裝，先後於台中市等地販賣予陳
保民（綽號「阿保」）十五次、梁世忠（綽號「大胖」）五次、
張官恩四次，合計得款四萬九千元。嗣經警於九十四年十月六日
中午十一時五十分許，持搜索票在其台中市○區○○街三十七號
三樓住處查獲，並扣得安非他命二包（合計毛重０．七公克）及
上訴人所有行動電話一支（為NEC廠牌N630i型，內裝0000000000
號門號晶片卡）、電子磅秤一台及空夾鍊袋一大包（另查扣已損
壞之未插用晶片卡手機三支、000000000000000 號晶片卡一片、
安非他命吸食器一個、海洛因一包）等情。因而撤銷第一審之科
刑判決，改判仍論處上訴人連續販賣第二級毒品罪刑。固非無見
。
惟查：有罪之判決書，應於理由內記載認定犯罪事實所憑之證據
及其認定之理由，刑事訴訟法第三百十條第一款定有明文。所謂
證據，舉凡犯罪行為之實行及態樣，與適用法律有關之一切證據
，均應詳為記載，否則即有判決理由不備之違法。原判決認定上
訴人販賣安非他命，係以在上訴人住處扣得所謂之「安非他命二
小包（合計毛重０．七公克）」為其基礎證據之一，惟原審並未
將此二小包結晶物送請有關機關為必要之鑑定，則該物是否確為
安非他命？即屬不明，原審遽認為安非他命，並諭知沒收銷燬，
已有判決理由不備之違法。又上訴人供稱其所有「安非他命」係
自「冬山」、「大胖」、「紹軍」處販入，「大胖」即梁世忠等
語。原判決採納證人即警員林賢偉之證言，認「紹軍」之人並未
被查獲，「冬山」非因上訴人之供述而查獲，「大胖」即梁世忠
雖因販賣第二級毒品罪，經檢察官提起公訴，由第一審法院另案
審理中（業經第一審法院判處有期徒刑七年六月，尚未確定），
亦非因上訴人之供述而查獲，因認不得依毒品危害防制條例第十
七條規定減輕上訴人之刑。然林賢偉於第一審九十五年一月十九
日審理時證稱：「『冬山』真實姓名有查到，『冬山』在幾天前
被第一分局查獲，『大胖』有查到，是我們單位移送的，『少軍
』還沒有查到」、「『冬山』的案子我們已經有簽辦，但發現前
幾天已經被第一分局查獲」等語（第一審卷第一０三頁至第一０
四頁）。而上訴人於九十四年十月六日被逮捕日，即供述其安非
他命來自「冬山」，距林賢偉所云「冬山」被台中市警察局第一
分局查獲之時間已有數月，則上訴人供述安非他命係向「冬山」
購買之情，與該第一分局查獲「冬山」販賣安非他命之間，有無
如何之關聯？亦非明確。以上疑點，與上訴人所犯罪名及是否得
減輕其刑等法律適用有關，自有調查之必要性，原審並未調閱相
關卷證，或為其他必要之調查，即認扣案結晶物為安非他命，及
「冬山」被查獲販賣安非他命與上訴人之供述無關，不予減刑，
亦有應於審判期日調查之證據未予調查之違誤。以上，或係上訴
意旨所指摘，或為本院得依職權調查之事項，應認原判決有撤銷
發回更審之原因。
據上論結，應依刑事訴訟法第三百九十七條、第四百零一條，判
決如主文。
中    華    民    國  九十五  年    九    月    七    日
                      最高法院刑事第八庭
                          審判長法官  張  淳  淙
                                法官  張  春  福
                                法官  呂  丹  玉
                                法官  洪  昌  宏
                                法官  蔡  彩  貞
      本件正本證明與原本無異
                                      書  記  官
中    華    民    國  九十五  年    九    月   十二   日
                                                      Ｑ


司法院資訊處製作；財團法人民間司法改革基金會備份。
